【裁判字號】    98,監宣,13
【裁判日期】    990108
【裁判案由】    監護宣告
【裁判全文】
臺灣臺中地方法院民事裁定              98年度監宣字第13號
聲  請  人  甲○○
相  對  人  乙○○○
上列聲請人聲請監護宣告事件，本院裁定如下：
    主    文
宣告乙○○○為受監護宣告之人。
選定甲○○為受監護宣告之人之監護人。
指定丙○○為會同開具財產清冊之人。
聲請費用新臺幣壹仟元由受監護宣告之人負擔。
    理    由
一、聲請意旨略以：聲請人甲○○（男、民國○○○年○○月○
    日生、身分證統一編號：Ｚ000000000號）為相對
    人乙○○○（女、二十七年二月十一日生、身分證統一編號
    ：Ｚ000000000號）之夫。相對人因嚴重呼吸衰竭
    ，長期臥床，雖屢經延醫診治均不見起色，已無法處理自己
    事務，為此聲請對其為監護之宣告等語。
二、按民法總則中華民國九十七年五月二日修正之條文施行前，
    已為禁治產宣告者，視為已為監護宣告；繫屬於法院之禁治
    產事件，其聲請禁治產宣告者，視為聲請監護宣告；聲請撤
    銷禁治產宣告者，視為聲請撤銷監護宣告；並均於修正施行
    後，適用修正後之規定，民法總則施行法第四條定有明文。
    次按法院為監護之宣告時，應依職權就配偶、四親等內之親
    屬、最近一年有同居事實之其他親屬、主管機關、社會福利
    機構或其他適當之人選定一人或數人為監護人，並同時指定
    會同開具財產清冊之人，民法第一千一百十一條第一項亦有
    明文。上開民法總則修正條文，業於九十八年十一月二十三
    日施行，聲請人雖於同年十月二十六日聲請對相對人宣告禁
    治產，惟於新法施行後，應視為聲請監護宣告，並適用修正
    後之規定，合先敘明。
三、經查：
（一）聲請人主張之事實，業據提出戶籍謄本、戶口名簿、診斷
      證明書、中華民國身心障礙手冊、老人長期養護中心入住
      證明等在卷可憑。本院於鑑定人即中國醫藥大學附設醫院
      黃介良醫師前訊問相對人，相對人對點呼無回應（本院九
      十八年十二月二十四日訊問筆錄參照），嗣經鑑定醫師進
      行進一步檢查認：相對人為嚴重呼吸衰竭之個案，目前有
      嚴重意識障礙，無法自行呼吸及進食，須專人二十四小時
      照顧，目前完全不能為意思表示，已達監護宣告程度等語
      （見本院前開訊問筆錄）。綜上所述，本院審酌上開勘驗
      結果及醫師所為之鑑定意見，認相對人因精神障礙，致不
      能為意思表示或受意思表示，亦不能辨識其意思表示效果
      ，故聲請人聲請對相對人乙○○○為監護之宣告，為有理
      由，應予准許。
（二）聲請人甲○○為相對人之夫，有聲請人提出之戶籍謄本在
      卷可憑。又聲請人甲○○亦到庭同意任監護人，本院參酌
      前揭各情，認由聲請人甲○○任相對人之監護人，最能符
      合受監護宣告之人之最佳利益，爰選定聲請人甲○○為監
      護人。
（三）另丙○○（男、五十七年九月十日生、身分證統一編號：
      Ｚ000000000號）係相對人之子，有戶籍謄本在
      卷可憑。又丙○○到庭同意任會同開具財產清冊之人，爰
      指定聲請人丙○○為會同開具遺產清冊之人。再民法第一
      千一百十三條準用同法第一百零九十九條之規定，監護開
      始時，監護人對於受監護人之財產，應依規定會同遺囑指
      定、當地直轄市、縣（市）政府指派或法院指定之人，於
      二個月內開具財產清冊，並陳報法院，附此敘明。
四、依民事訴訟法第六百零八條第一項，裁定如主文。
中    華    民    國    99    年    1     月    8     日
                   家事法庭     法  官  簡賢坤
正本係照原本作成。
如不服本裁定關於選定監護人及指定會同開具財產清冊之人等部
分，應於送達後十日內向本院提出抗告狀，並繳納抗告費新臺幣
一千元；其餘關於宣告監護之部分，不得抗告。
中    華    民    國    99    年    1     月    8     日
                                書記官  廖日晟

司法院資訊處製作；財團法人民間司法改革基金會備份。
